【裁判字號】    99,交聲,694
【裁判日期】    990705
【裁判案由】    違反道路交通管理處罰條例聲明異議
【裁判全文】
臺灣臺北地方法院交通事件裁定         99年度交聲字第694號
原處分機關  臺北市交通事件裁決所
異  議  人
即受處分人  乙○○
上列異議人即受處分人因違反道路交通管理處罰條例事件，對於
臺北市交通事件裁決所中華民國99年5月3日所為之處分（原處分
案號：北市裁罰字第裁22-A1A239033號），聲明異議，本院裁定
如下：
    主  文
異議駁回。
    理  由
一、按道路交通管理處罰條例所稱之「車輛」，係指在道路上以
    原動機行駛之汽車（包括機器腳踏車）或以人力、獸力行駛
    之車輛；道路交通安全規則所稱之「汽車」，係指在道路上
    不依軌道或電力架線而以原動機行駛之車輛（包含機器腳踏
    車），道路交通管理處罰條例第3條第8款、道路交通安全規
    則第2條第1項第1款定有明文。又按汽車駕駛人，行經有燈
    光號誌管制之交岔路口闖紅燈者，處新臺幣（下同）1,800
    元以上5,400元以下罰鍰，並記違規點數3點，道路交通管理
    處罰條例第53條、第63條第1項第3款定有明文。次按汽車駕
    駛人有闖紅燈之違規行為，當場不能或不宜攔截製單舉發，
    且經以科學儀器取得證據資料者，得對汽車所有人逕行舉發
    處罰，道路交通管理處罰條例第7條之2第1項第1款亦有明文
    。另圓形黃燈用以警告車輛駕駛人及行人，表示紅色燈號即
    將顯示，屆時將失去通行路權，在行車速限為每小時50公里
    以下之路段，應顯示3秒，另車輛面對圓形紅燈表示禁止通
    行，不得超越停止線或進入路口，再設於有號誌之交岔路口
    、白色、寬30至40公分、依遵行方向之路面寬度劃設之白色
    橫向標線，為停止線，用以指示行駛車輛遇行車管制號誌中
    紅燈亮起或箭頭綠燈熄滅時停止之界限，道路交通標誌標線
    號誌設置規則第206條第1項第4款、第5款、第170條第1項、
    第2項、第231條第1項定有明文，另汽車行駛至交岔路口，
    其行進、轉彎應遵守燈光號誌或交通指揮人員之指揮，道路
    交通安全規則第102條第1項第1款定有明文，是依上述規定
    可知，當行車管制號誌中圓形黃燈亮起時，尚未進入交岔路
    口之車輛及行人應儘可能不超越停止線或進入路口，於圓形
    紅燈亮起時，更不得超越停止線或進入路口，否則即屬行經
    有燈光號誌管制之交岔路口闖紅燈之違規行為。又按人民違
    反法律上之義務而應受行政罰之行為，法律無特別規定時，
    雖不以出於故意為必要，仍須以過失為其責任條件，但應受
    行政罰之行為，僅須違反禁止規定或作為義務，而不以發生
    損害或危險為其要件者，推定為有過失，於行為人不能舉證
    證明自己無過失時，即應受處罰，司法院大法官會議釋字第
    275號解釋意旨闡述甚明，且該解釋所揭櫫之「違反行政法
    上義務之行為非出於故意或過失者，不予處罰」之概念，換
    言之，即過失違反行政法上義務之行為仍應處罰之概念，亦
    為嗣後制定之行政罰法第7條第1項明文規定在案。
二、本件異議人即受處分人乙○○於民國99年1月14日20時10分
    許，駕駛車牌號碼BNU-075號普通重型機車，在臺北市○○
    區○○路501項處與AVO-035號普通重型機車發生交通事故，
    因「駕車行經有燈光號誌管制之交岔路口闖紅燈」及「違反
    道路交通安全規則肇事致人受傷」，被臺北市政府警察局交
    通警察大隊舉發在案。嗣異議人於應到案日期前提出申訴，
    原處分機關函請原舉發機關調查結果，仍認異議人有前揭違
    規行為，原處分機關乃依道路交通管理處罰條例第53條第1
    項規定，處罰鍰1,800元整，並依同條例第61條第3項、第63
    條第1項規定，記違規點數共計6點。
三、聲明異議意旨略以：伊騎乘車牌號碼BNU-075號普通重型機
    車於民國99年1月14日20時10分許行經北安路左轉上行大直
    橋方向，在北安路501巷路口處遭遇黃燈變換紅燈號誌，因
    伊反應不足，不知是否能加速通過遂緊急煞車，造成本車打
    滑倒地（左倒且有煞車痕），伊摔倒飛出在地上翻滾並頭顱
    、下嘴唇撞到右向來車車牌號碼AVO-035號普通重型機車之
    踏板上放置之寵物鐵籠，使得伊嘴唇及臉頰大量出血，並以
    救護車緊急送醫至中山北路馬偕醫院加護病房進行縫合治療
    並住院觀察；而對方機車左方踏板有些微分開。住院期間北
    市交通大隊中山分隊員警黃嘉申利用第一時間伊躺臥病床剛
    施完麻醉、意識尚未清楚時製作筆錄，伊依稀記得當時只說
    明『黃變紅就緊急煞車，下一秒就來到醫院』，但2個月後
    伊卻收到紅單，判定伊闖紅燈及違反道路交通安全規則肇事
    致人受傷。伊並非蓄意違規已有煞車動作及煞車痕但打滑）
    ，更無過失致人受傷（伊飛出去頭顱撞擊道路過機車車體，
    而非車主本人，對方無受傷之情事，並非車碰車肇事），且
    伊因顏面重傷剛在加護病房縫完8、9針並處於麻醉意識不清
    楚的情況下，怎可製作筆錄？初步分析研判表並未附上事發
    當時路口監視器照片以判定當時實際狀況，以及員警所繪製
    之事故現場圖在行進方向及位置也有些許誤差！因罰單裁定
    伊有過失、初步分析研判表之跡證不完備，到指對方車主藉
    機索賠不合理醫藥費及機車修理費上千元，因伊已失業長達
    7 個月以上，苦無收入來源，無法負擔龐大求償金，爰依此
    聲明異議，請求撤銷原處分等語云云。
四、經查：
    (一)異議人即受處分人乙○○於民國99年1月14日20時10分許
      ，駕駛車牌號碼BNU-075號普通重型機車，在臺北市○○
      區○○路501項處與AVO-035號普通重型機車發生交通事故
      ，因「駕車行經有燈光號誌管制之交岔路口闖紅燈」及「
      違反道路交通安全規則肇事致人受傷」，被臺北市政府警
      察局交通警察大隊舉發在案，嗣異議人於應到案日期前提
      出申訴，原處分機關函請原舉發機關調查結果，仍認異議
      人有前揭違規行為等情，有臺北市交通事件裁決所99年4
      月2日北市裁申字第09932767100號函、臺北市政府警察局
      99年2月8日北市警交大字第A1A239033號舉發違反道路交
      通管理事件通知單、臺北市交通事件裁決所99年5月3日北
      市裁罰字第裁22-A1A239033號違反道路交通管理事件裁決
      書、臺北市交通事件裁決所交通違規案件陳述書、臺北市
      政府警察局交通警察大隊99年3月29日北市警交大事字第
      09935650000 號函、臺北市政府警察局交通警察大隊道路
      交通事故初步分析研判表、臺北市政府警察局中山分局乙
      ○○聲明異議案道路交通事故調查卷宗附卷可稽（見本院
      卷第6、7、9 、22、23至25、32至50頁），應屬真正。
    (二)異議人辯稱係遭遇黃燈變換紅燈號誌，因伊反應不足，不
      知是否能加速通過遂越線緊急煞車而打滑倒地，惟並無闖
      紅燈情事云云。經查，證人甲○○於本院調查時證稱：「
      （問：是否還記得時間、地點？）1月14日，晚上8點10分
      左右。」、「（問：車禍經過為何？）當時我是從北安路
      巷口待轉區左轉，巷口為幾巷我忘記了，我是綠燈就往前
      走，起步一下就被蔡先生撞到。」、「（問：你是在北安
      路上被撞到的嗎？）我是在路口被撞到。」、「（問：是
      否有受傷？）輕微擦傷，就醫證明我寄給保險公司。」、
      「（問：去哪裡就醫？）中山北路馬偕醫院就醫。」、「
      （問：是如何發生碰撞的？）蔡先生是緊急煞車，人飛過
      來撞到我，我起步的時候，確定是綠燈，他的車子有撞到
      我，他的車子有撞壞。」、「時間發生的很快，人先撞到
      我，車子才撞到我。」、「（問：撞到你之後，蔡先生有
      無跟你談話？）他那個時候有受傷，我那時候工作外出，
      我送客人的狗回去，我車上有客人的狗，那時候我擔心我
      客人的狗跑掉，我有問蔡先生他人有無怎樣，我有問他為
      何要闖紅燈，他那個時候，當下他有覺得他有不對。」、
      「（問：你們談話的內容為何？）我有問他為何騎那麼快
      ，他說他趕時間。」、「（問：傷害部分，後來有無提出
      刑事告訴？）因為我後來覺得沒有什麼，我在醫院打破傷
      風後，我沒有告他。」、「我起步一下下而已，蔡先生從
      慢車道衝出來，他從慢車道出來緊急煞車，接近十字路口
      中間的地方撞到。」、「（問：當時談話的時候，蔡先生
      意識是否清醒？）還算清醒。」等語綦詳（見本院99年度
      交聲字第694號卷第2至3頁），而證人與異議人並無仇隙
      ，況就所受傷害一節亦未提出相關告訴，復經以證人身分
      具結而於本院陳述，自無虛捏設辭之必要，是證人所述應
      可採信。
    (三)按圓形黃色燈光號誌，係用以警告車輛駕駛人及行人，表
      示紅色燈號即將顯示，屆時將失去通行路權，道路交通標
      誌標線號誌設置規則第206條第4點規定甚明，又黃色燈光
      號誌最長不過數秒，車輛如已進入路口或在路口前方不及
      剎車時，應迅速通過，如不及通過，則應減速並停等，此
      乃一般駕駛人具有之常識，即使異議人原先之目的，係要
      搶在黃燈尚未轉為紅燈之際通過路口，其當初決定要搶黃
      燈穿越時，對於黃燈時間甚為短暫，其可能來不及在紅燈
      亮起前通過之情，早有預見，自應斟酌是否得於紅燈亮起
      前完全通過交岔路口，以決定是否繼續向前行駛或停等紅
      燈；本件異議人固辯稱，係於黃燈時繼續向前行駛欲通過
      上開交岔路口，於事故發生時已越過停止線，亦據異議人
      於99年6月23日另行具狀供承表示其確有越線緊急煞車倒
      地云云（見本院99年度交聲字第693號卷第61頁），然依
      道路交通事故現場圖所示，異議人所駕駛A車倒地所在位
      置相距北安路停止線處已達12.6公尺（見同上卷第34頁）
      ，參以上揭證人甲○○所證稱，係於綠燈起步時遭異議人
      撞及，並當場質疑異議人為何闖紅燈等語，及前揭道路交
      通事故現場圖所示，證人甲○○所駕駛機車B車倒地位置
      相距北安路501巷約有10公尺等事實以斷，衡諸常情，機
      車停等號誌變換，於起步之際速度應非迅速，是證人甲○
      ○顯於轉換綠燈號誌後已自北安路501巷機車待轉區前騎
      乘相當距離，亦可認定，參諸一般正常合理之駕駛人於綠
      燈起步之際，當會注意左右來車，等待路口淨空，始駕車
      經過，斷無貿然行駛未待來車經過，而任由己身陷於有招
      致撞擊風險之可能，是以現場車輛倒地狀況，證人甲○○
      當場質疑異議人為何闖紅燈等情判斷，異議人顯係於紅燈
      亮起後進入路口而有闖紅燈之行為，是其所辯於黃燈變換
      紅燈之際，因緊急煞車打滑倒地，而非闖紅燈云云，與事
      實不符，難以採信。
    (四)異議人另稱初步分析研判表並未附上事發當時路口監視器
      照片以判定當時實際狀況，以及員警所繪製之事故現場圖
      在行進方向及位置也有些許誤差等語，按交通警員製作之
      初步分析研判表及員警所繪製之事故現場係公務員基於職
      務上之權力，依法製作之文書，基於公務員為公法上行為
      具有公信力之原則，該文書當可被推定為真正，且於本院
      卷存資料內，亦查無任何足資證明警員有捏造事實之情事
      ，其據以依法處分之事實認定亦為正確無誤。至受處分人
      雖稱其僅為搶黃燈，而否認有闖紅燈之行為，惟並未能提
      出任何證據以供本院調查，其所辯無從遽予採信。是受處
      分人上述所辯與事實不符，殊難遽採。本件並無積極證據
      可資為有利異議人之認定，是異議人空言否認違規云云，
      洵無足採。從而，本件異議人有上開闖紅燈之違規行為，
      並因違反道路交通安全規則肇事致人受傷之違規事實至為
      明確，原處分機關依法裁罰，應無不合。
五、綜上所述，異議人確有於上開時地，行經有燈光號誌管制之
    交岔路口闖紅燈及違反道路交通安全規則肇事致人受傷之違
    規行為，原處分機關因而依道路交通管理處罰條例第53條第
    1項、第61條第3項、第63條第1項及違反道路交通管理事件
    統一裁罰基準表之規定，裁處異議人罰鍰1,800元，並共記
    違規點數6點，自屬適法，異議人空言指摘原處分失當，求
    予撤銷免罰，顯無理由，應予駁回。
六、據上論斷，應依道路交通案件處理辦法第19條，裁定如主文
    。
中    華    民    國    99    年     7    月     5    日
                  交通法庭    法  官  呂煜仁
上正本證明與原本無異。
如不服本裁定，應於裁定送達後5日內向本院提出抗告狀。
                              書記官  曹尚卿
中    華    民    國    99    年    7     月    5     日

司法院資訊處製作；財團法人民間司法改革基金會備份。
